【裁判字號】    89,簡上,190
【裁判日期】    900104
【裁判案由】    律師法
【裁判全文】
臺灣板橋地方法院刑事判決                        八十九年度簡上字第一九號
    上  訴  人  丁○○
    即  被  告
右列上訴人因違反律師法案件，不服本院八十九年度板簡字第一○二九號中華民國八
十九年六月二十四日第一審判決（聲請簡易處刑案號：八十九年度偵字第八七二號）
提起上訴，本院管轄第二審之合議庭判決如左：
    主  文
上訴駁回。
丁○○緩刑參年。
    事實及理由
一、本案經本院審理結果，認第一審判決以上訴人即被告丁○○違反律師法第四十八
    條第一項未取得律師資格，意圖營利而辦理訴訟事件之規定，量處有期徒刑五月
    ，復諭知有期徒刑如易科罰金，以三佰元折算一日，認事用法，俱無不合，量刑
    亦無不當，應予維持，並引用第一審判決書記載之事實、證據及理由。
二、被告上訴意旨略謂：警訊筆錄記載上訴人為乙○○○之告訴代理人而代為告訴，
    實係因告訴之時，告訴人乙○○○認為太過麻煩，且其業務繁忙，不克前往，故
    而委請上訴人代為向警方「傳達」告訴意思，因告訴人為上訴人之客戶，故而上
    訴人即代其向警方「傳達」告訴意思。有關新台幣（下同）五萬元報酬部分，實
    係誤會，該五萬元之報酬並非上訴人收受，而是由上訴人轉交予前往徵信蒐證人
    之蒐證費用。我沒有營利的意思。五萬元完全由徵信社的丙○○收去，我只是代
    為介紹徵信社而已。提出告訴部分我沒有收取任何費用，只是代為傳達告訴的意
    思云云。經查：
    （一）律師法第四十八條固係以辦理「訴訟事件」為其構成要件，惟其係為防止
          非律師之人不法執行律師業務牟利或從事詐騙活動，破壞司法威信（立法
          院議案關係文書，院總字第二五二號政府提案第三五八三號參照），而律
          師為訴訟當事人撰作有關訴訟之書狀，即為律師職務之執行（司法院三十
          年院二二０四號解釋可資參照）。又所謂訴訟事件，係指民事、刑事及行
          政訴訟事件（律師法第四十八條修正理由可參），而告訴狀之撰寫、提出
          為偵查程序之發動，自屬訴訟事件。本件被告丁○○為他人撰寫刑事告訴
          書類於先（業據告訴人乙○○○於偵查中陳明在卷，見偵查卷八十八年六
          月十七日筆錄），並擔任告訴代理人向台北縣警察局永和分局提出刑事告
          訴狀，及向檢察官聲請搜索票保全證據，發動刑事偵查程序，此有刑事告
          訴暨聲請狀影本一件、委託書影本一件、台灣板橋地方法院檢察署檢察官
          搜索票影本一件、搜索扣押筆錄及台北縣警察局永和分局調查筆錄各一件
          附卷可稽，是被告所為，自係觸犯律師法第四十八條第一項之辦理訴訟事
          件，其辯稱僅係代為「轉達」告訴意思云云，顯係卸責之詞。
    （二）證人丙○○於本院訊問時，固證稱二次蒐證費用共五萬元，是被告丁○○
          幫其收取，再轉交予伊云云；又證人甲○○、乙○○○於本院訊問時固亦
          附和被告之辯解，證稱五萬元是委託被告丁○○轉交予負責蒐證之丙○○
          云云，惟查，被告於偵查中明確供稱「我僅受其（按指告訴人）委任去取
          締仿冒，到警局報案，（問：費用？）取締及報案是五萬元，請律師出庭
          是四萬元，（問：你是以諮詢顧問公司接受告訴人委託？）告訴人僅委託
          我們取締及到警局報案，告訴人委託我替其向警方提出告訴，（問：五萬
          元是你收的？）是事務所收的，我們事務所所開的收據，僅有取締這部分
          」等語（見偵查卷八十八年八月二十日筆錄），均堅稱係受託提出告訴，
          並以公司名義收取取締及報案費用五萬元，並未提及係委託丙○○蒐證，
          並代為轉交蒐證費用五萬元，核與告訴人乙○○○於同日偵查中所證相符
          ，其稱「（問：你是委託誰？）一直都是委託劉先生（按指被告丁○○）
          ，他是自稱立陽智慧財產權諮詢顧問有限公司，且開的收據都是以公司名
          義」等語（見同上筆錄），是縱使被告與丙○○二人曾經聯絡，而由翟佩
          文就告訴人乙○○○之新型專利權案件前往蒐證（向龍揚興業有限公司購
          買仿冒品），且被告曾交付丙○○蒐證費用屬實，然亦無從證明丙○○係
          受甲○○之委託，況僅前往購買仿冒品，殊亦無索取五萬元高價蒐證費用
          之市場行情。證人丙○○、甲○○及告訴人乙○○○嗣後於本院所證，與
          上開被告於偵查中所證相違顯係迴護之詞，並不足採。
三、原審以被告罪證明確，適用律師法第四十八條第一項，刑法第十一條前段、第四
    十一條，並審酌被告之品行（無犯罪前科，素行尚佳）、犯罪之動機（意圖營利
    ）、所生之危害及犯後之態度（否認犯行，未表悔意）等一切情狀，量處有期徒
    刑五月，並諭知易科罰金之折算標準，經核其認事用法及量刑均無違誤，被告上
    訴意旨以其僅係代為轉達告訴之意思及未收取五萬元報酬為辯，非有理由，應予
    駁回。
四、末查，被告前未曾受有期徒刑以上刑之宣告，此有台灣高等法院檢察署刑案紀錄
    簡覆表一件在卷可徵，經此論罪科刑及偵、審之教訓，信已收警惕之效，應無再
    犯之虞，本院認對被告宣告之刑以暫不執行為適當，爰依法宣告緩刑三年，以勵
    自新。
據上論斷，應依刑事訴訟法第四百五十五條之一第一項、第三項、第三百六十八條，
刑法第七十四條第一款，判決如主文。
本案經檢察官曾文鐘到庭執行職務
中      華      民      國    九十      年      一      月      四      日
                                   臺灣板橋地方法院刑事第一庭
                                     審判長法  官    李行一
                                           法  官    楊千儀
                                           法  官    胡堅勤
右正本證明與原本無異。
本件不得上訴。
                                           書記官    劉文美
中      華      民      國    九十      年      一      月四      日


司法院資訊處製作；財團法人民間司法改革基金會備份。
